臺灣高雄地方法院民事判決
110年度訴字第223號
原      告  蔡中豪  
訴訟代理人  林畊甫律師
            柯彩燕律師
被      告  劉孟琪  


訴訟代理人  葉鳳凰  
            黃呈熹律師
            林復華律師
            林柏瑞律師
上列當事人間請求損害賠償事件，本院於民國111年5月3日言詞
辯論終結，判決如下：
    主  文
被告應給付原告新臺幣參拾萬元，及自民國一百一十年二月六日
起至清償日止，按週年利率百分之五計算之利息。
原告其餘之訴駁回。
訴訟費用由被告負擔百分之十五，餘由原告負擔。
本判決第一項得假執行；但被告以新臺幣參拾萬元預供擔保，得
免為假執行。
原告其餘假執行之聲請駁回。
    事實及理由
一、原告主張：
　㈠被告為原告之妻，竟於民國109年間與訴外人甲○○交往，並分
    別為下列行為，而侵害原告之配偶權：⑴於109年8月15日在
    大東醫院後門送餐予甲○○；⑵於109年8月16日以電話與甲○○
    為如附件一所示之對話；⑶於109年8月17日在高雄市鳳山區
    南京路上，與甲○○單獨在車內共處；⑷於109年8月22日在高
    雄市鳳山區澄清路滯洪公園內，與甲○○摟腰、相擁。
　㈡又被告於109年8月26日向原告坦認與甲○○間有外遇行為，兩
    造並簽立切結書，約定「本人（即被告）為向丈夫（即原告
    ）請求寬恕本人之外遇行為，願承諾……本人日後若再與丈夫
    以外之男子有任何超出友誼之舉動，包括性行為、牽手、摟
    抱等親密行為，以及曖昧言詞等聯繫，本人同意每違反一次
    即支付丈夫新臺幣（下同）2,000,000元之精神慰撫金並放
    棄監護權」等內容（下稱系爭切結書），詎被告仍不知悔改
    ，再⑸於109年10月7日，以電話與甲○○為如附件二所示之對
    話，而侵害原告之配偶權，爰先位依系爭切結書，備位依侵
    權行為之法律關係提起本訴，並聲明：㈠被告應給付原告2,0
    00,000元，及自起訴狀繕本送達翌日起至清償日止，按週年
    利率百分之五計算之利息；㈡願供擔保請准宣告假執行。
二、被告則以：原告竊錄被告之通話及偷拍被告之照片，嚴重侵
    害被告之隱私權，該等錄音及照片均無證據能力，又原告並
    未看過系爭切結書，其指印應為事後臨訟按捺而來，兩造就
    系爭切結書之內容並無合意，且原告主張之慰撫金亦屬過高
    等語，資為抗辯，並聲明：㈠原告之訴駁回；㈡如受不利判決
    ，願供擔保聲請宣告免為假執行。
三、兩造不爭執之事實（訴字卷第319頁）：
　㈠被告為原告之妻。
　㈡被告於109年8月15日在大東醫院後門送餐予甲○○。
　㈢被告於109年8月16日以電話與甲○○為如附件一所示之對話。
　㈣被告於109年8月22日在高雄市鳳山區澄清路滯洪公園內，與
    甲○○摟腰、相擁。　
　㈤被告於109年10月7日以電話與甲○○為如附件二所示之對話。
    　
四、本院得心證之理由：
　㈠兩造就系爭切結書之內容有無合意？
　  系爭切結書記載：「本人（即被告）為向丈夫（即原告）請
    求寬恕本人之外遇行為，願承諾……本人日後若再與丈夫以外
    之男子有任何超出友誼之舉動，包括性行為、牽手、摟抱等
    親密行為，以及曖昧言詞等聯繫，本人同意每違反1次即支
    付丈夫2,000,000元之精神慰撫金並放棄監護權」等內容，
    且被告有在系爭切結書上簽名及按捺指印，原告亦在「此致
    丙○○」之欄位按捺指印等節，為被告所不爭執（訴字卷第31
    8至319頁），並有系爭切結書（審訴字卷第21頁）附卷可稽
    。被告固抗辯：原告指印應為事後臨訟按捺而來云云，然既
    不能舉證以實其說，自非足採。又訴外人即兩造友人乙○○、
    原告之姐丁○○分別在系爭切結書之見證人欄簽名及捺指印，
    證人乙○○並於言詞辯論時證稱：「109年的時候……我到公園
    跟原告見面，我看到被告跟一位男性背對（我）坐在一起，
    但手是摟腰靠在一起」、「（簽立切結書）當時是在兩造的
    家裡，在場的人還有原告的爸爸和後母、弟弟……當時被告並
    不承認，態度也不好，還有數落原告的不是……原告一直追問
    當時在公園的男性是誰，情況有點尷尬，我就請依嫻把原告
    帶走，我跟被告聊聊……分析選擇婚姻或是離婚的好壞，被告
    聽了之後就大哭，告訴我說她要選擇跟原告在一起，不會再
    跟甲○○有聯繫，被告說願意簽切結書要給原告安全的保障，
    我們是從手機裡面搜尋切結書的內容，至於切結書裡面手寫
    的文字都是被告所寫的，切結書簽訂的日期是在公園事件之
    後」、「原告知道這份切結書的存在，但是我不知道丁○○是
    什麼時候告訴他的」等語（訴字卷第206至207頁、第271頁
    ），核與證人丁○○於言詞辯論時證稱：「我在鳳山某公園的
    時候看到被告跟一位男生坐在那裡，有擁抱親吻勾手等親密
    的動作」、「切結書上的日期就是當天的日期，就在我家高
    雄市鳳山區立德街，當天還有爸爸、阿姨，還有原告、被告
    、乙○○，還有我小弟、被告的2個小孩」、「我問被告（公
    園）這件事情，原告就很激動，一直問那個男性是誰，後來
    我就把原告帶離現場，留下乙○○跟被告聊」、「後來……我就
    進去她們房間……被告不願意離婚，她想要努力維持婚姻，還
    說要給原告安全感，所以願意寫自白書或是切結書……所以我
    們就上網找……擷取我們認為的重點」、「簽完這份切結書的
    時候……所以我就快速給原告看一下，迅速蓋個指印，然後就
    收在我手上」等語（訴字卷第273至275頁）情節大致相符，
    足見原告確有同意系爭切結書所載內容之意思表示。再佐以
    系爭切結書記載：「本人（即被告）為向丈夫（即原告）請
    求寬恕本人之外遇行為」等內容，證人乙○○證稱：「被告說
    願意簽切結書要給原告安全的保障」等語（訴字卷第207頁
    ），證人丁○○亦證稱：「如果（被告）沒有再做外遇的事，
    這個切結書其實也跟廢紙一樣，只是要給原告安全感的東西
    」、「（被告沒有承認接吻？）被告承認……但是我叫她不要
    用寫的，因為我怕原告看了以後受不了，所以最後就用親密
    身體接觸代替」等語（訴字卷第275至276頁），可知被告係
    為取得原告之信任而簽立系爭切結書，並有考量原告閱覽時
    之情緒而斟酌字句，原告既在該切結書上按捺指印，應認其
    已同意系爭切結書所載之內容。從而，被告抗辯：原告並未
    看過系爭切結書，其指印應為事後臨訟按捺而來，兩造就系
    爭切結書之內容並無合意云云，尚乏其據。
　㈡原告得否就被告於109年8月26日前之行為（即原告主張之事
    實⑴至⑷部分）請求損害賠償？　
　  兩造就系爭切結書所載之內容具有合意乙節，已如前述，揆
    諸前揭判決意旨，該契約具有和解契約之性質，即由原告「
    寬恕本人（即被告）之外遇行為」，被告則同意「日後若再
    與丈夫（即原告）以外之男子有任何超出友誼之舉動，包括
    性行為、牽手、摟抱等親密行為，以及曖昧言詞等聯繫，本
    人同意每違反1次即支付丈夫2,000,000元之精神慰撫金並放
    棄監護權」之違約金約款。又所謂寬恕被告之外遇行為，解
    釋上即同意不再追究被告於系爭切結書簽立（109年8月26日
    ）前侵害原告配偶權之行為。從而，被告於⑴109年8月15日
    、⑵109年8月16日、⑶109年8月17日、⑷109年8月22日等行為
    ，「縱有」侵害原告之配偶權，原告亦因系爭切結書即和解
    契約之存在，而不得再向被告請求損害賠償。從而，原告就
    被告前揭行為請求損害賠償，尚屬無據。
　㈢原告得否就被告於109年10月7日之行為（即原告主張之事實⑸
    部分）請求給付違約金？　
　⒈民事訴訟法對於證據能力並未設有規定，關於涉及侵害隱私
    權所取得之證據是否具有證據能力，應綜合考量誠信原則、
    憲法上基本權之保障、發現真實與促進訴訟之必要性等因素
    ，衡量當事人取得證據之目的與手段、所欲保護之法益與所
    侵害法益之輕重，如認符合比例原則，則所取得之證據具有
    證據能力，最高法院109年度台上字第2607號判決可資參照
    。經查，原告係以將錄音筆置於其所有車牌號碼000－0000號
    汽車內而錄得附件二所示之對話內容乙節，為兩造所不爭執
    （訴字卷第317頁），則放置該錄音筆之汽車既為原告所有
    ，原告錄音對象又僅為被告而不及於與其通話之第三人，錄
    音範圍更僅限於被告用車期間，再考量侵害配偶權之行為本
    質上具有隱密性，易產生蒐證上之困窘，難以取得直接之證
    據，則權衡原告配偶權之有效保護後，應認該錄音對於被告
    隱私權之侵害尚未逾越比例原則，揆諸前揭判決意旨，自有
    證據能力。被告抗辯：原告竊錄被告之通話嚴重侵害被告之
    隱私權，該等錄音並無證據能力云云，於法容有誤會。
　⒉被告於109年10月7日以電話與甲○○為如附件二所示之對話乙
    節，已如前述（前揭兩造不爭執事項㈤部分參照），而該次
    對話包括「去我家幹嘛，去我家然後那樣，你有沒有搞錯，
    擦澡，什麼，你還沒洗澡……等我幹嘛，我幫你洗，不就等於
    我承認我很亂」、「喔不行，我會被壓扁，那個屁股真的夠
    大的，哈哈」、「但是你叫我幫你按摩，啊按完是我開心還
    是你開心，反正你的家人都在睡覺了，不是嗎……跟你說我家
    裡有人」、「我怎樣難搞，你就搞好搞的啊」、「我等下看
    到你我一定要捏你臉頰」、「你家在那邊我直接上去比較快
    」、「你家沒人比較有可能」、「我去你房間看你睡啊，為
    什麼不行」、「為什麼你要，怎樣，你性慾很強是不是，很
    強，非常，那這段時間你都怎麼處理」、「所以你喜歡上我
    ……你沒有喜歡我幹嘛一直找我，除非你只想要打炮而已，你
    就承認啊」等內容（訴字卷第195至198頁），均已涉及男女
    之間親密行為或性關係，而屬系爭切結書所載「超出友誼之
    舉動」、「曖昧言詞」等行為無訛，則原告依系爭切結書之
    法律關係，請求被告給付違約金，自屬有據。
　⒊然約定之違約金額過高者，法院得減至相當之數額，民法第2
    52條定有明文。經查，被告前揭行為對於原告所生之損害，
    無非基於配偶權而來之精神痛苦（慰撫金），則兩造約定2,
    000,000元之慰撫金即違約金，其金額顯屬過高，揆諸前揭
    法律規定，並審酌兩造婚姻期間之久暫（當時結婚已滿6年
    ），對於未成年子女之影響（當時育有2子，分別已滿4歲、
    2歲），被告行為之態樣（涉及男女之間親密行為或性關係
    之對話內容），暨各自社會經濟狀況（兩造自述家庭工作情
    形，及依稅務電子閘門財產所得調件明細表所示之所得資料
    、財產資料均詳卷〈訴字卷第43至47頁、審訴字卷第101至10
    7頁暨證物存置袋內〉），另考量被告既在系爭切結書中坦承
    與甲○○於109年8月26日前有「勾手、摟抱等親密身體接觸」
    ，並於取得原告「寬恕」之同時「保證未來絕不再犯」（審
    訴字卷第21頁），卻於2個月內之109年10月7日即再為侵害
    原告配偶權之行為，對於原告所生之精神痛苦非輕等一切情
    狀，應減為300,000元，始屬合理，原告逾此範圍之請求，
    則無理由。
　⒋賠償總額預定性之違約金，乃以該違約金作為債務人於債務
    不履行時之損害賠償總額之預定（或推定），當事人有損害
    賠償總額預定性違約金之約定時，如債務人不於適當時期或
    不依適當方法履行債務時，債權人除得請求債務人履行原債
    務及支付違約金外，不得再請求債務人支付或賠償因債務不
    履行而生之其他債務，最高法院102年度台上字第889號判決
    可資參照。經查，系爭切結書之違約金具有損害賠償總額預
    定之性質乙節，為兩造所不爭執（訴字卷第151頁），而原
    告得請求被告給付違約金等情，復如前述，揆諸前揭判決之
    同一法理，原告自不得再就同一違約事實，依侵權行為之法
    律關係請求被告賠償損害，併此敘明。
五、綜上所述，原告依系爭切結書之法律關係，請求被告給付30
    0,000元，及自起訴狀繕本送達翌日即110年2月6日起至清償
    日止，按週年利率百分之五計算之利息（民法第229條第2 
    項、第233條第1項前段、第203條參照），為有理由，應予
    准許；其逾此範圍之請求，則無理由，應予駁回。
六、本判決第1項係所命給付之金額未逾500,000元之判決，爰依
    民事訴訟法第389條第1項第5款之規定，職權宣告假執行，
    並依同法第392條第2項之規定，職權宣告被告預供擔保得免
    為假執行，以期衡平。至原告敗訴部分，其假執行之聲請失
    所附麗，應予駁回。
七、訴訟費用負擔之依據：民事訴訟法第79條。
中　　華　　民　　國　　111 　年　　6 　　月　　14　　日
                  民事第五庭法  官  王耀霆
以上正本係照原本作成。
如對本判決上訴，須於判決送達後20日內向本院提出上訴狀。如
委任律師提起上訴者，應一併繳納上訴審裁判費。
中　　華　　民　　國　　111 　年　　6 　　月　　14　　日
                             書記官  陳莉庭
附件一：訴字卷第223至236頁
附件二：訴字卷第195至198頁